【裁判字號】    95,台上,2479
【裁判日期】    951109
【裁判案由】    返還借款等
【裁判全文】
最高法院民事判決            九十五年度台上字第二四七九號
上  訴  人  乙○○
            丙○○
共      同
訴訟代理人  洪維煌律師
被 上訴 人  甲○○
上列當事人間請求返還借款等事件，上訴人對於中華民國九十五
年一月二十四日台灣高等法院第二審更審判決（九十四年度上更
(一)字第九五號），提起上訴，本院判決如下：
    主  文
上訴駁回。
第三審訴訟費用由上訴人負擔。
    理  由
本件被上訴人主張：上訴人乙○○於民國七十九、八十年間，陸
續以其簽發之支票、本票或所執有之客票，向伊借款新台幣（下
同）六百十八萬六千元，及向訴外人即伊之配偶黃景堂借款四百
十五萬五千八百八十元，合計為一千零三十四萬一千八百八十元
。嗣乙○○交付之票據屆期經提示均遭退票，屢經催討無果後，
乙○○除於八十九年八月十五日將其獨資經營之訴外人富通電信
工程有限公司所有如第一審判決附表（下稱附表）二所示不動產
，以買賣為原因，實際上為贈與，移轉登記予其女即上訴人丙○
○名下外，復將其於九十一年一月二十七日向訴外人賴香蓮購買
如附表三所示之不動產（下稱系爭不動產），於同年三月二十一
日指名移轉登記為丙○○所有。其所為贈與行為及第三人利益契
約行為皆屬無償，顯有害伊之債權等情。爰以起訴狀繕本之送達
，作為黃景堂將上開債權讓與伊之通知，並依民法第二百四十四
條之規定，求為命丙○○將系爭不動產移轉登記予乙○○之判決
（被上訴人另請求乙○○返還借款一千零三十四萬一千八百八十
元本息部分，業經第一審判決其勝訴確定；請求撤銷附表二不動
產之贈與行為暨命丙○○移轉該不動產所有權予乙○○部分，經
第一審判決其敗訴後，未據聲明不服，已告確定；至請求撤銷乙
○○指定丙○○為系爭不動產所有權移轉之受讓人之意思表示部
分，經第二審判決被上訴人勝訴後，上訴人提起第三審上訴，業
經本院駁回其上訴而確定）。
上訴人則以：系爭不動產為賴香蓮出售予丙○○，購買資金非來
自乙○○個人，伊無詐害債權之情事等語，資為抗辯。
原審以：按債務人所為之無償行為，有害及債權者，債權人得聲
請法院撤銷之。債權人聲請法院撤銷時，得並聲請命受益人或轉
得人回復原狀。但轉得人於轉得時不知有撤銷原因者，不在此限
。民法第二百四十四條第一、四項定有明文。本件被上訴人主張
其為乙○○之債權人，對於乙○○有一千零三十四萬一千八百八
十元之借款債權，業經第一審判決乙○○如數給付上開本息；且
乙○○於九十一年一月二十七日與賴香蓮簽訂不動產買賣契約，
購買系爭不動產，嗣於同年三月二十一日指定以丙○○為移轉登
記之名義人，侵害其債權，其意思表示應予撤銷部分，亦經原審
判決被上訴人勝訴，均已確定。又系爭不動產係乙○○與賴香蓮
訂立不動產買賣契約所購買，乙○○為買賣契約之買受人，有買
賣契約影本在卷可稽。故乙○○原應為系爭不動產所有權移轉之
受讓人，惟因其指定丙○○為受讓人而登記為丙○○名義，茲乙
○○指定丙○○為系爭不動產所有權移轉之受讓人之意思表示既
經撤銷，自應回復依買賣契約書所載以買受人乙○○為系爭不動
產所有權移轉之受讓人。則被上訴人主張丙○○應依民法第二百
四十四條第四項規定回復原狀，將系爭不動產所有權移轉登記予
乙○○，應予准許。並說明兩造其餘攻擊防禦方法及證據取捨之
意見，因而將第一審所為被上訴人敗訴之判決一部廢棄，改判丙
○○應將系爭不動產所有權移轉登記予乙○○，經核於法並無違
誤。上訴論旨，徒就原審證據取捨、認定事實之職權行使，指摘
原判決不當，求予廢棄，非有理由。
據上論結，本件上訴為無理由。依民事訴訟法第四百八十一條、
第四百四十九條第一項、第七十八條，判決如主文。
中    華    民    國  九十五  年  十一    月    九    日
                      最高法院民事第七庭
                          審判長法官  劉  延  村
                                法官  劉  福  來
                                法官  黃  秀  得
                                法官  吳  謀  焰
                                法官  李  寶  堂
      本件正本證明與原本無異
                                      書  記  官
中    華    民    國  九十五  年  十一    月  二十二  日
                                                    Ｒ


司法院資訊處製作；財團法人民間司法改革基金會備份。
